【裁判字號】    96,易,640
【裁判日期】    970626
【裁判案由】    傷害等
【裁判全文】
臺灣板橋地方法院刑事判決               96年度易字第640號
公  訴  人  臺灣板橋地方法院檢察署檢察官
被      告  丙○○
選任辯護人  許卓敏律師
            邱群傑律師
            賴志凱律師
上列被告因傷害等案件，經檢察官提起公訴（九十五年度偵續字
第三九三號），本院判決如下：
    主    文
丙○○所犯之罪，分別判處如下：
壹、犯公然侮辱罪，處罰金新臺幣仟元，如易服勞役，以新臺
    幣壹仟元折算壹日，減為罰金新臺幣壹仟伍佰元，如易服勞
    役，以新臺幣壹仟元折算壹日。
貳、犯公然侮辱罪，處罰金新臺幣仟元，如易服勞役，以新臺
    幣壹仟元折算壹日，減為罰金新臺幣壹仟伍佰元，如易服勞
    役，以新臺幣壹仟元折算壹日。
、犯恐嚇危害安全罪，處拘役貳拾日，如易科罰金，以銀元
    佰元即新臺幣玖佰元折算壹日，減為拘役拾日，如易科罰金
    ，以新臺幣玖佰元即銀元佰元折算壹日。
肆、犯傷害罪，處拘役拾日，如易科罰金，以銀元佰元即新
    臺幣玖佰元折算壹日，減為拘役拾伍日，如易科罰金，以新
    臺幣玖佰元即銀元佰元折算壹日。
伍、以上各罪，罰金部分，應執行罰金新臺幣伍仟元，如易服勞
    役，以新臺幣壹仟元折算壹日，減為罰金新臺幣貳仟伍佰元
    ，如易服勞役，以新臺幣壹仟元折算壹日；拘役部分，應執
    行拘役肆拾伍日，減為拘役貳拾貳日，如易科罰金，以新臺
    幣玖佰元即銀元佰元折算壹日。
    犯罪事實
一、丙○○、甲○○、乙○○皆係位於臺北縣土城市○○路○段
    二四二巷「臺北大道社區」住戶，甲○○及乙○○則係母女
    。而丙○○分別有如下行為：
  (一)於民國九十三年九月十七日晚上，丙○○與時任「臺北大道
    社區」總幹事之丁○○因有糾紛，丙○○即於該時於不特定
    人得以共見共聞之「臺北大道社區」中庭，基於公然侮辱之
    犯意，以「不要聽林媽媽（即甲○○）那種老女生瘋狗母的
    話」等語，侮辱甲○○。
  (二)於九十四年三月六日十八時許，在前述「臺北大道社區」停
    車場出口處，丙○○與乙○○因會車互不相讓引發口角，丙○○本於公然侮辱故意，於該不特定人得以共見共聞之地，
    口出「操你媽的」等語公然侮辱乙○○，嗣乙○○返回車上
    時，丙○○再另行起恐嚇之犯意，向乙○○揚稱「你以後給
    我小心點」等欲加害乙○○身體之語，致乙○○心生畏懼。
    嗣乙○○聯絡真實姓名年籍不詳之王姓成年男子到場，彼此
    基於傷害之犯意聯絡，共同毆打丙○○（乙○○涉犯傷害部
    份另案經本院以九十五年度易字第一三一號判決有罪，並經
    臺灣高等法院以九十五年度上易字第二三三四號判決駁回上
    訴），而丙○○因不甘遭人毆打，另基於傷害之故意，徒手
    毆打乙○○，致乙○○受有左前額、右肘內側、右食指挫傷
    、左食指裂傷等傷勢。
二、案經甲○○、乙○○向臺灣板橋地方法院檢察署檢察官告訴
    後，經該署檢察官偵查後提起公訴。
    理    由
一、訊據被告丙○○對於有於九十三年九月十七日晚上，在前揭
    「臺北大道社區」之中庭，與丁○○發生爭執一事；及在九
    十四年三月六日在「臺北大道社區」停車場，與乙○○因會
    車問題而有糾紛一情固予承認，惟矢口否認有何公然侮辱、
    恐嚇及傷害之情，辯稱在九十三年九月十七日並未辱罵甲○○，在九十四年三月六日也沒有辱罵乙○○，更沒有恐嚇及
    傷害乙○○之情云云。經查：
  (一)九十三年九月十七日之部分：查本件被告丙○○有於九十三
    年九月十七日晚上，在前揭「臺北大道社區」之中庭，與丁○○發生爭執一事，業據證人丁○○於本院審理中證述明確
    （見本院九十七年六月十二日審判筆錄第二頁），被告對此
    亦不否認，此情已足認定。又被告當時確實有以「不要聽林
    媽媽（即甲○○）那種老女生瘋狗母的話」等語，侮辱告訴
    人甲○○一情，同據證人丁○○證述明確（見本院前揭審判
    筆錄第三頁），此情同足認定。雖證人即當時亦在「臺北大
    道社區」之中庭附近（其當時在該社區警衛室內之委員會）
    之己○○於本院審理中證述並未聽到被告有前述公然侮辱之
    話語云云，然其已自承其是聽到有吵架聲音方出來聽被告與
    丁○○之爭執內容，其出來聽之前，並不知道被告與丁○○
    間之對話內容等語（見本院前揭審判筆錄第四頁），是證人
    己○○既未全程在場，自不得以其證詞，即為有利於被告之
    認定。
  (二)九十四年三月六日之部分：查本件被告有於九十四年三月六
    日十八時許，在前述「臺北大道社區」停車場出口處，因與
    告訴人乙○○會車互不相讓引發口角，被告本於公然侮辱故
    意，於該不特定人得以共見共聞之地，口出「操你媽的」等
    語公然侮辱告訴人乙○○，嗣告訴人乙○○返回車上時，被
    告再另行起恐嚇之犯意，向告訴人乙○○揚稱「你以後給我
    小心點」等欲加害乙○○身體之語，致告訴人乙○○心生畏
    懼。嗣告訴人乙○○聯絡真實姓名年籍不詳之王姓成年男子
    到場，彼此基於傷害之犯意聯絡，共同毆打丙○○（告訴人
    乙○○涉犯傷害部份另案經本院以九十五年度易字第一三一
    號判決有罪，並經臺灣高等法院以九十五年度上易字第二三
    三四號判決駁回上訴而確定），而被告因不甘遭人毆打，另
    基於傷害之故意，徒手毆打告訴人乙○○，致告訴人乙○○
    受有左前額、右肘內側、右食指挫傷、左食指裂傷等傷勢一
    情，業據證人即告訴人乙○○證述明確（見本院前揭審判筆
    錄第六頁至第八頁），並有診斷證明書一份在卷可稽（見臺
    灣板橋地方法院檢察署九十四年度他字第五六一三號卷第九
    頁），此情已足認定。又證人戊○○雖證稱未見到被告有公
    然侮辱、恐嚇及傷害之情云云，然一來其為被告之妻，證據
    證明力較一般無關係之第三人為低；再者其證稱在發生衝突
    中，並沒有離被告及告訴人很近，所以有些話並沒有聽到等
    語（見本院前揭審判筆錄第十一頁），足認並未全程目擊之
    證人戊○○，其證述之內容尚不足為有利於被告之認定。
  (三)綜上所述，本件事證明確，被告犯行已堪認定，其所辯並不
    足採。
二、新舊法比較：被告行為後，刑法部分條文業於九十四年一月
    七日修正，同年二月二日公布，並於九十五年七月一日施行
    ，修正後即現行刑法第二條第一項規定：「行為後法律有變
    更者，適用行為時之法律，但行為後之法律有利於行為人者
    ，適用最有利於行為人之法律。」上開規定乃與刑法第一條
    罪刑法定主義契合，而貫徹法律禁止溯及既往原則，係規範
    行為後法律變更所生新舊法律比較適用之準據法，是刑法第
    二條本身雖經修正，但刑法第二條既屬適用法律之準據法，
    本身尚無比較新舊法之問題，應一律適用裁判時即修正後刑
    法第二條規定以決定適用之刑罰法律，合先敘明。而有關新
    舊法之比較，應就罪刑有關之共犯、連續犯、牽連犯加重等
    暨其他法定加減原因（如身分加減）與加減例等一切情形，
    綜其全部罪刑之結果而為比較（最高法院九十五年第八次刑
    事庭會議決議參照）。經查：
  (一)刑法第三百零九條第一項公然侮辱罪、第二百七十七條第一
    項傷害罪，與第三百零五條恐嚇危害安全罪，法定刑中均有
    選科罰金之規定，而修正後刑法施行法增訂第一條之一規定
    ：「中華民國九十四年一月七日刑法修正施行後，刑法分則
    編所定罰金之貨幣單位為新臺幣。九十四年一月七日刑法修
    正時，刑法分則編未修正之條文定有罰金者，自九十四年一
    月七日刑法修正施行後，就其所定數額提高為三十倍。但七
    十二年六月二十六日至九十四年一月七日新增或修正之條文
    ，就其所定數額提高為三倍。」比較修正後刑法施行法第一
    條之一第二項與罰金罰鍰提高標準條例第一條，因對於上開
    公然侮辱罪之最高額度規定均屬相同，並非刑罰法令之變更
    ，無刑法第二條第一項比較新舊法之適用，應適用裁判時之
    刑法施行法第一條之一（最高法院九十五年度第二十一次刑
    事庭會議決議參照）。另刑法第三十三條第五款修正為：「
    主刑之種類如下：五、罰金：新臺幣一千元以上，以百元計
    算之」，是依修正後之法律，刑法第三百零九條第一項公然
    侮辱罪，所得科處之罰金刑最高為新臺幣九千元，最低則為
    新臺幣一千元，與被告行為時之罰金罰鍰提高標準條例第一
    條前段規定之提高倍數十倍及修正前刑法第三十三條第五款
    之規定相比較，自以被告行為時刑法第三十三條第五款規定
    科處罰金刑之法律較為有利。
  (二)關於易科罰金之折算標準，除刑法第四十一條第一項有所修
    正外，罰金罰鍰提高標準條例於九十五年四月二十八日修正
    ，並自同年七月一日起生效施行。修正前刑法第四十一條第
    一項前段規定：「犯最重本刑為五年以下有期徒刑以下之刑
    之罪，而受六個月以下有期徒刑或拘役之宣告，因身體、教
    育、職業、家庭之關係或其他正當事由，執行顯有困難者，
    得以一元以上三元以下折算一日，易科罰金。」，再依據修
    正前罰金罰鍰提高標準條例第二條：「依刑法第四十一條易
    科罰金或第四十二條第二項易服勞役者，均就其原定數額提
    高為一百倍折算一日；法律所定罰金數額未依本條例提高倍
    數，或其處罰法條無罰金刑之規定者，亦同。」之規定，被
    告行為時之易科罰金折算標準，應以銀元一百元、二百元、
    三百元折算一日，經折算為新臺幣後，應以新臺幣三百元、
    六百元、九百元折算一日。惟九十五年七月一日施行之刑法
    第四十一條第一項前段規定修正為：「犯最重本刑為五年以
    下有期徒刑以下之罪，而受六個月以下有期徒刑或拘役之宣
    告者，得以新臺幣一千元、二千元或三千元折算一日，易科
    罰金。」，另新修正之罰金罰鍰提高標準條例則刪除原本第
    二條之規定。是以比較新舊法結果，自以舊法所定之易科罰
    金折算標準有利於被告，故應適用修正前刑法第四十一條第
    一項前段，及修正前罰金罰鍰提高標準條例第二條之規定，
    對被告較為有利。
  (三)關於易服勞役之折算標準，修正前刑法第四十二條第二項前
    段規定：「易服勞役以一元以上三元以下折算一日。」又被
    告行為時之易服勞役折算標準，業據修正前罰金罰鍰提高標
    準條例第二條前段規定，就其原定數額提高為一百倍折算一
    日，則本件被告行為時之易服勞役折算標準，應以銀元一百
    元以上三百元以下折算一日，即新臺幣三百元以上九百元以
    下折算一日。惟修正後刑法第四十二條第三項前段規定：「
    易服勞役以新台幣一千元、二千元或三千元折算一日。」比
    較修正前後之易服勞役折算標準，以修正後之規定，較有利
    於被告。
三、核被告所為，係犯刑法第三百零九條第一項之公然侮辱罪（
    九十三年九月十七日之部分）、第三百零九條第一項之公然
    侮辱罪、第三百零五條恐嚇危害安全罪及刑法第二百七十七
    條第一項之傷害罪（九十四年三月六日之部分）。其所犯各
    罪間，犯意各別，時間亦有間隔，應予分論併罰，檢察官起
    訴書中雖認有修正前刑法第五十六條連續犯之裁判上一罪關
    係及第五十五條牽連犯之裁判上一罪關係，尚非妥適。爰審
    酌本件被告犯罪之情節、犯罪所生之損害及其他一切情狀，
    分別量處如主文所示之刑，以示懲儆。又本件被告犯罪時間
    係在九十六年四月二十四日以前，合於中華民國九十六年罪
    犯減刑條例之減刑要件，應依該條例第二條第一項第三款、
    第七條之規定，就本院所諭知之刑，分別減輕其刑，並定其
    應執行之刑及易科罰金與易服勞役之折算標準。
據上論斷，應依刑事訴訟法第二百九十九條第一項前段，刑法第
二條第一項後段、第三百零九條第一項、第三百零五條、第二百
七十七條第一項，刑法第四十二條第三項、第五十一條第六款、
第七款，修正前刑法第四十一條第一項前段，刑法施行法第一條
之一，修正前罰金罰鍰提高標準條例第二條，現行法規所定貨幣
單位折算新臺幣條例第二條，中華民國九十六年罪犯減刑條例第
二條第一項第三款、第七條，判決如主文。
本案經檢察官張誌洋到庭執行職務
中    華    民    國    97    年    6     月    26    日
                  刑事第四庭法  官  吳冠霆
上列正本證明與原本無異。
如不服本判決，應於判決送達後十日內敘明上訴理由，向本院提
出上訴狀（應附繕本），上訴於臺灣高等法院。
                            書記官  黃炎煌
中    華    民    國    97    年    6     月    26    日
附錄法條：刑法第三百零九條、第三百零五條、第二百七十七條
中華民國刑法第309條
（公然侮辱罪）
公然侮辱人者，處拘役或 3 百元以下罰金。
以強暴犯前項之罪者，處 1 年以下有期徒刑、拘役或 5 百元以
下罰金。
中華民國刑法第305條
（恐嚇危害安全罪）
以加害生命、身體、自由、名譽、財產之事，恐嚇他人致生危害
於安全者，處 2 年以下有期徒刑、拘役或 3 百元以下罰金。
中華民國刑法第277條
（普通傷害罪）
傷害人之身體或健康者，處 3 年以下有期徒刑、拘役或 1 千元
以下罰金。
犯前項之罪因而致人於死者，處無期徒刑或 7 年以上有期徒刑；
致重傷者，處3年以上10年以下有期徒刑。


司法院資訊處製作；財團法人民間司法改革基金會備份。
